臺灣嘉義地方法院刑事判決　　　　　　　　　　　　九十三年度簡上字第一八一號
　　上　訴　人
　　即　被　告　甲○○
右列上訴人即被告因家暴傷害案件，不服本院朴子簡易庭九十三年度朴簡字第二號中
華民國九十三年二月二十七日第一審判決（聲請簡易判決處刑書案號：臺灣嘉義地方
法院檢察署九十二年度偵字第八一八七號），提起上訴，本院管轄之第二審合議庭判
決如左：
    主  文
上訴駁回。
    事  實
一、甲○○係戴崑熙（於民國九十三年十月七日死亡）之大陸福建省籍妻子，二人間
    具有家庭暴力防治法第三條第一款所定之家庭成員關係。甲○○於九十二年十一
    月二十九日二十二時許，在嘉義縣東石鄉網寮村八三號住處，因細故與戴崑熙發
    生爭執，甲○○竟基於傷害犯意，將患有小兒麻痺不良於行之戴崑熙從二樓沿樓
    梯拖至一樓，持木棍（未扣案）毆擊戴崑熙之左下肢，毆畢後再拉住戴崑熙之左
    下肢，拖行至屋外，致戴崑熙受有左股骨粉碎性骨折之傷害。
二、案經戴崑熙訴由嘉義縣警察局朴子分局報請臺灣嘉義地方法院檢察署檢察官偵查
    起訴。
    理  由
一、訊據上訴人即被告甲○○固不否認當晚與告訴人戴崑熙因細故發生爭執，惟矢口
    否認有何傷害犯行，辯稱：當晚吵架後告訴人踹伊一腳，伊也踹他，但沒有很用
    力也沒有拿木棍打，不可能造成左股骨粉碎性骨折，是告訴人自己摔傷，告訴人
    過世前有撤回告訴之意云云。惟查：
  (一)被告於九十二年十一月二十九日毆打告訴人受傷，係翌日由告訴人之姊戴彩鳳發
    現送醫之事實，業經告訴人於偵查中指訴：被告將其由二樓沿樓梯拖到一樓，並
    拿木棍敲左膝，打斷木棍後就拉住左腳拖出家門外，隔天由姊送醫等語在卷，核
    與目擊證人即被告之女丙○○於偵查中證稱：媽媽把爸爸拉到樓梯下，拿棍子打
    爸爸的腳等語；證人即告訴人之姊戴彩鳳證述：隔天發現告訴人躺在床上無法行
    走，且左腳腫起才送醫，告訴人當時有說是甲○○用棍子打傷等語，均互核相符
    （見九十二年度偵字第八一八七號偵查卷第七頁、第十二頁、第十三頁），告訴
    人因此受有左股骨粉碎性骨折之事實，亦有財團法人嘉義基督教醫院診斷證明書
    一份在卷可稽，且衡諸以木棍揮打會致傷，被告為智識清楚之成年人，自難諉為
    不知，被告有以木棍打傷告訴人之犯意及犯行無疑。
  (二)被告雖於本院審理時辯稱未毆打告訴人，係告訴人自行摔傷云云，然被告於本院
    準備程序時自承：有拿木質三合板自衛揮打到告訴人等語在卷（見本院九十三年
    十一月十九日準備程序筆錄），其前後供詞顯有不符，且被告將告訴人由二樓拖
    至一樓，再以木棍毆打後拖行至屋外，致告訴人受有前揭傷害之犯行，業經告訴
    人及證人丙○○、戴彩鳳前揭指證綦詳，被告於九十三年四月二十九日上訴理由
    狀及本院準備程序時均自稱以木質三合板揮打到告訴人等語在卷，而告訴人確於
    案發翌日即送醫急救，此有載明「九十二年十一月三十日由急診入院」之前揭診
    斷證明書一份在卷可稽，徵諸告訴人於偵查中陳稱左手腳有小兒麻痺，被告於本
    院審理時亦自承告訴人左手腳不方便等語，則以被告陳述當時情狀與告訴人不良
    於行之身體狀況及左股骨粉碎性骨折之傷勢以觀，被告當無以木棍毆打自衛之必
    要，且告訴人行動不便受此傷害應係外力所致，告訴人及證人指證情節應堪採信
    ，告訴人所受傷害係遭被告拖行及毆擊所致無疑。被告空言否認犯行並辯稱告訴
    人自行摔傷云云，顯係飾卸之詞，不足採信。另被告所提上訴狀中雖聲請調閱病
    例鑑定傷勢成因，然本案事證已明，而無必要，併此敘明。
  (三)被告雖舉證人即友人乙○○於本院證述於九十三年四月間陪同告訴人到本院表示
    撤回告訴，惟因已判決不及撤回，欲證明告訴人有意撤回告訴云云。惟觀諸告訴
    人歷於警詢及三次偵查程序均明確表示告訴之意，有各次偵訊筆錄在卷可稽，而
    依卷附被告於九十三年四月二十九日所提上訴理由狀內容，係否認傷害犯行，不
    服原審僅憑告訴人片面之詞為判決，要求傳訊告訴人，並未提及告訴人撤回告訴
    之重要辯解，遲至同年十月七日告訴人死亡後之同年月二十一日，始具狀辯稱：
    「約九十三年三月即清明節前，向原審具狀聲請撤回告訴」云云，此有該刑事準
    備狀在卷可稽，則告訴人生前是否有撤回之意已非無疑，且證人於本院證述：係
    告訴人本人於四月間要來法院撤回，告訴人右邊不方便之證詞，所證撤回日期與
    被告前揭狀陳三月不符，再衡諸證人證稱四月陪同告訴人到院，竟不知告訴人係
    左腳不良於行，且如上訴狀所示三月既已具狀未果，再為撤回之事親自到院亦與
    常情相違，證人所言告訴人有撤回告訴之意云云，顯係迴護友人之詞，自難採為
    有利被告之認定，被告所辯告訴人有撤回之意云云，亦不足採。
  (四)綜上，被告拖行並毆打不良於行之告訴人，有傷害告訴人之犯意及犯行無疑，被
    告空言否認犯行，或辯稱以三合板自衛、或辯稱沒有拿木棍毆打云云，均係飾卸
    之詞，不足採憑，被告傷害犯行，堪予認定。
二、上訴人即被告甲○○係告訴人之配偶，有法務部戶役政連結作業系統及戶籍謄本
    各一份在卷可稽，是核被告所為，係犯刑法第二百七十七條第一項傷害罪，屬家
    庭暴力防治法第二條第二項之家庭暴力罪。原審以被告罪證明確，依刑事訴訟法
    第四百四十九條第一項前段、第四百五十四條第二項規定，並適用刑法第二百七
    十七條第一項、第四十一條第一項前段，罰金罰鍰提高標準條例第一條前段、第
    二條之規定，予以論罪判處被告有期徒刑六月，並諭知易科罰金折算標準，認事
    用法並無不當，量刑亦屬妥適，上訴人即被告空言否認犯行，指摘原審判決不當
    云云，為無理由，應予駁回。
據上論斷，應依刑事訴訟法第四百五十五條之一第一項、第三項、第三百六十八條，
判決如主文。
本案經檢察官廖素琪到庭執行職務。
中      華      民      國    九十三    年     十二     月     二十     日
                              臺灣嘉義地方法院刑事第三庭
                                  審判長法官  沈  福  財
                                        法官  卓  春  慧
                                        法官  陳  端  宜
右正本證明與原本無異。
本件不得上訴。
中      華      民      國    九十三    年     十二     月     二十     日
                                      書記官  李  佳  惠
附錄論罪科刑法條
刑法第二百七十七條第一項：
傷害人之身體或健康者，處三年以下有期徒刑、拘役或一千元以下罰金。
